臺灣桃園地方法院民事簡易判決
111年度桃簡字第245號
原      告  楊政翰  

被      告  張鈺潔  



上列當事人間請求損害賠償事件，原告對本院109年度易字第113
4號、110年度易字第14號刑事案件提起附帶民事訴訟，經本院刑
事庭以110年度附民字第162號裁定移送前來，本院於民國111年5
月24日言詞辯論終結，判決如下：
     主      文
被告應給付原告新臺幣壹拾伍萬元，及自民國一一○年四月十日
起至清償日止，按週年利率百分之五計算之利息。
本判決得假執行。
    事實及理由
一、原告主張：被告可預見將個人申辦之行動電話門號任意出售
    與他人使用，可能淪為他人實施財產犯罪使用之工具，竟於
    民國109年1月5日某時，前往桃園市中壢區某台灣大哥大電
    信有限公司門市及某遠傳電信股份有限公司門市，由被告在
    該門市內申辦包括行動電話門號0000-000-000號在內等共10
    支行動電話門號SIM卡，並以每支新臺幣（下同）500元之對
    價，將所申辦之電話門號SIM卡交付訴外人陳冠翔轉售予他
    人，被告並因此獲得詐欺集團成員給付之5,000元報酬。陳
    冠翔隨後於同日將被告所交付之上開門號，在桃園市中壢火
    車站附近售予姓名、年籍不詳，綽號「小邱」之詐欺集團成
    員後，該門號即為詐欺集團用以聯繫及註冊通訊軟體之電話
    所用，嗣詐欺集團成員向露天拍賣網站申辦帳號「chenxinh
    ua88」，再向統一數網股份有限公司申請取得交貨便服務代
    碼，原告復將其所有之台新國際商業銀行帳號000000000000
    0號帳戶之金融卡及密碼（下稱系爭帳戶），以上開交貨便
    服務代碼之方式寄送與該詐欺集團，該詐欺集團成員以0000
    -000-000號接收取件通知，進而取得系爭帳戶，並於109年2
    月8日下午4時53分許，致電訴外人黃金河，佯稱為其友人黃
    信甫，急需用錢欲借款云云，致黃金河陷於錯誤，依詐欺集
    團指示於109年2月10日下午1時40分許，匯款30萬元至系爭
    帳戶，旋即為詐欺集團成員提領一空。其後，原告與被害人
    黃金河達成調解，原告願賠償黃金河30萬元，而被告既為共
    同侵權行為人，應共同分攤上開賠償金，爰依侵權行為之法
    律關係提起本件訴訟等語。並聲明：被告應給付原告15萬元
    ，及自起訴狀繕本送達翌日起至清償日止，按週年利率5％計
    算之利息。
二、被告則以：被告也是受害人，被告把預付卡拿給別人，別人
    拿給詐騙集團去詐騙被害人，而且被告沒有那麼多錢可以賠
    償等語資為抗辯。並聲明：原告之訴駁回。
三、原告主張之上開事實及被告因前開不法行為，業經本院以10
    9年度易字第1134號、110年度易字第14號刑事判決被告幫助
    犯詐欺取財罪，處有期徒刑3月在案，此有上開刑事判決書
    在卷可參（見本院卷第4頁至第14頁），復經本院依職權調
    閱前開刑事案件全案卷證，查核無訛，且為被告所不爭執，
    應堪信為真實。
四、本院之判斷：
　㈠按因故意或過失，不法侵害他人之權利者，負損害賠償責任
    。數人共同不法侵害他人之權利者，應連帶負損害賠償責任
    ，為民法第184條第1項前段、第185條第1項前段所分別明定
    。又所謂共同侵權行為，係指數人共同不法對於同一之損害
    ，與以條件或原因之行為。加害人於共同侵害權利之目的範
    圍內，各自分擔實行行為之一部，而互相利用他人之行為，
    以達其目的者，仍不失為共同侵權行為人，而應對於全部所
    發生之結果，連帶負損害賠償責任。又一般人向電信業者申
    辦行動電話門號使用，概須提供申辦人真實姓名、身分證字
    號與身分證明文件、地址及聯絡電話號碼，可見該行動電話
    門號之申辦為實名制，具有某程度之專有性，一般不會將所
    申請之門號輕易交付他人使用；再參酌我國行動電話通信業
    者對於申辦行動電話門號使用並無特殊資格及使用目的之限
    制，故凡有正當目的使用行動電話門號之必要者，均可自行
    前往業者門市或特約經銷處申辦使用，再加以行動電話門號
    之付費方式通常分為月繳型及預付卡儲值型，就不同客戶之
    使用需求均有適用之付費方式可擇，一般而言並無借用他人
    名義所申辦之行動電話門號之必要。且申辦行動電話門號之
    目的在相互聯絡通訊，聯絡之門號、時間均會留下通聯紀錄
    ，一旦有人向他人蒐集行動電話門號使用，依社會通常認知
    ，極有可能係真正之使用人欲隱身幕後而利用人頭申辦行動
    電話門號，藉以掩飾不法使用之犯行，俾免遭受追查，誠已
    可使人衍生該門號使用與犯罪相關之合理懷疑。況近年來不
    法份子利用他人申設之行動電話門號實行詐欺取財等財產犯
    罪案件層出不窮、常有所聞，業廣為平面或電子媒體、政府
    機構多方宣導並提醒民眾勿因一時失慮而誤蹈法網，輕易交
    付自己名義申辦之行動電話門號與他人，反成為協助他人犯
    罪之工具。從而，若不以自己名義申辦行動電話門號，反以
    各種名目向他人蒐集或取得行動電話門號，門號所有人應有
    蒐集或取得門號者可能藉以從事不法犯行暨隱藏真實身分之
    合理懷疑及認識，此實為參與社會生活並實際累積經驗之一
    般人所可得知，被告既有一定之智識及社會歷練，且可預見
    交付行動電話門號予他人任意使用，將有可能被詐騙集團成
    員當作供被詐騙之人匯款之工具，猶仍為之，自屬共同侵權
    行為人，應依前揭規定負連帶賠償之責。被告雖以前詞置辯
    ，無非事後卸責之詞，並無可採。
　㈡次按連帶債務人相互間，除法律另有規定或契約另有訂定外
    ，應平均分擔義務；連帶債務人中之一人，因清償、代物清
    償、提存、抵銷或混同，致他債務人同免責任者，得向他債
    務人請求償還各自分擔部分，並自免責時起之利息；利率未
    經約定，亦無法律可據，週年利率為5％，民法第280條本文
    、第281條第1項、第203條亦有明文。經查，原告主張其與
    被害人黃金河達成調解，原告願賠償黃金河30萬元等情，並
    提出臺灣新北地方法院109年度司刑簡上移調字第14號調解
    筆錄為證（見附民卷第11頁），而被告既為共同侵權行為人
    ，業經本院認定如前，是原告主張兩造應平均分擔上開賠償
    金，請求被告給付15萬元，及自起訴狀繕本送達翌日起即11
    0年4月10日（見附民卷第17頁送達回證）至清償日止，按週
    年利率5％計算之利息，即屬有據。
五、綜上所述，原告依侵權行為之法律關係，請求被告給付15萬
    元，及自110年4月10日起至清償日止，按週年利率5％計算之
    利息，為有理由，應予准許。
六、本件係適用簡易訴訟程序為被告敗訴之判決，依民事訴訟法
    第389條第1項第3款規定，應依職權宣告假執行。
七、本件事證已臻明確，兩造其餘主張及陳述，經核與判決結果
    不生影響，爰不再逐一論述，附此敘明。
八、訴訟費用負擔依據︰刑事庭移送民事庭附帶民事訴訟案件，
    免納裁判費，此觀諸刑事訴訟法第504條第2項之規定甚明。
    據此，原告提起本訴訟，依法無需繳納裁判費，另綜觀卷內
    資料，兩造復無其他訴訟費用之支出，爰無庸宣告兩造各應
    負擔訴訟費用之金額，併此敘明。
中　　華　　民　　國　　111 　年　　6 　　月　　24　　日
                  桃園簡易庭  法  官  陳容蓉
以上為正本係照原本作成。
如不服本判決，應於送達後20日內，向本院提出上訴狀，並表明
上訴理由，如於本判決宣示後送達前提起上訴者，應於判決送達
後20日內補提上訴理由書（須附繕本）。
如委任律師提起上訴者，應一併繳納上訴審裁判費。
中　　華　　民　　國　　111 　年　　6 　　月　　24　　日
                              書記官  王帆芝